【裁判字號】    98,婚,209
【裁判日期】    981224
【裁判案由】    離婚
【裁判全文】
臺灣基隆地方法院民事判決               98年度婚字第209號
原      告  乙○○
                      36號
被      告  甲○○
                      號
上列當事人間請求離婚事件，原告之訴，依其所訴之事實，在法
律上顯無理由，本院不經言詞辯論，逕為判決如下：
    主  文
原告之訴駁回。
訴訟費用由原告負擔。
    事實及理由
一、原告起訴主張被告係大陸地區人民，兩造於民國95年1月20
    日在大陸地區結婚，嗣被告入境台灣地區不久，因逾期居留
    違反規定而於98年10月間遭內政部入出國及移民署遣返出境
    ，無法入境台灣地區，已不能再來台灣地區履行同居，且經
    多次電話聯絡，均無音信，此已違夫妻應負履行同居義務，
    被告顯係惡意遺棄原告在繼續狀態中，為此依民法第1052條
    第1項第5款之規定請求准予離婚等語。
二、按夫妻之一方為臺灣地區人民，一方為大陸地區人民者，其
    結婚或離婚之效力，依臺灣地區之法律，臺灣地區與大陸地
    區人民關係條例第53條定有明文。本件原告為台灣地區人民
    ，被告為大陸地區人民。則兩造離婚事件自應適用台灣地區
    之法律。次按民法第1052條第1項第5款規定：夫妻之一方以
    惡意遺棄他方在繼續狀態中，他方得向法院請求離婚，而該
    款所謂以惡意遺棄他方，不僅須有違背同居義務之客觀事實
    ，並須有拒絕同居之主觀情事，始為相當（最高法院40年台
    上字第91號判例、49年台上字第12 51號判例參照）。
三、查被告於來台團聚期間申請依親居留，因與依親對象(指原
    告)無同居之事實不准，經內政部入出國及移民署依「大陸
    地區人民在臺灣地區依親居留長期居留或定居許可辦法」，
    於98年1月10日處分自出境之日起3年，不得再申請依親居留
    ，另查被告已逾停留期限，依同辦法規定，於收到處分書翌
    日起10日內向內政部入出國及移民署服務站申請出境證件出
    境，未依規定申請出境或逾期未出境，得強制出境，被告未
    依上述規定辦理，於98年9月22日強制出境，依同辦法，共
    計被告自出境之日起4年，不得再申請依親居留，此有內政
    部入出國及移民署98年12月16日移署出停泰字第0980176542
    號函1件在卷可稽，被告係遭處分強制出境，被告係有正當
    理由不能在臺灣地區與原告履行同居之義務，難認被告有拒
    絕同居之主觀情事，再者，原告在被告限制期間屆滿後仍可
    再聲請被告入境，於此期間原告亦非不可前往大陸地區與被
    告共同生活，故原告憑其主觀之標準，以被告未能入境臺灣
    地區履行同居義務之唯一理由，依民法第1051條第1項第5款
    規定訴請判決離婚，難以照准。又原告之訴雖經駁回，惟兩
    造若有其他離婚事由，原告仍可再行起訴請求離婚；兩造若
    係虛偽結婚，則婚姻不成立，並無離婚可言，均併予敘明。
四、結論：本件原告之訴，顯為無理由，並依民事訴訟法第249
    條第2項、第78條，判決如主文。
中    華    民    國    98    年    12    月    24    日
                  家事法庭法  官  徐世禎
以上正本係照原本作成。
對於本件判決如有不服，應於收受送達後20日內向本院提出上訴
書狀，敘述上訴之理由，上訴於臺灣高等法院，並按他造當事人
之人數附具繕本。
中    華    民    國    98    年    12    月    24    日
                          書記官  周素秋


司法院資訊處製作；財團法人民間司法改革基金會備份。
